臺灣臺中地方法院民事判決 
                                    111年度簡上字第290號
上  訴  人  三才工程有限公司

法定代理人  林周斯帖
訴訟代理人  林益興  
被上訴人    中租迪和股份有限公司

法定代理人  陳鳳龍  
訴訟代理人  陳柏棟  
            王昱仁  
上列當事人間確認本票債權不存在事件，上訴人對於中華民國11
1年4月19日本院臺中簡易庭110年度中簡字第1526號第一審判決
提起上訴，本院合議庭於111年9月16日言詞辯論終結，判決如下
：
    主  文
上訴駁回。
第二審訴訟費用由上訴人負擔。
    事實及理由
壹、按「判決書內應記載之事實，得引用第一審判決。當事人提
    出新攻擊或防禦方法者，應併記載之。判決書內應記載之理
    由，如第二審關於攻擊或防禦方法之意見及法律上之意見與
    第一審判決相同者，得引用之；如有不同者，應另行記載。
    關於當事人提出新攻擊或防禦方法之意見，應併記載之。」
    民事訴訟法第454條定有明文。又依同法第436條之1第3項規
    定，前開規定於簡易程序第一審裁判之上訴程序，亦準用之
    。本判決之事實及理由、關於攻擊或防禦方法之意見及法律
    上之意見，均與原判決相同，爰引用之。
貳、上訴人於原審訴請確認被上訴人就其持有如附表所示本票（
    下稱系爭本票）對上訴人之本票債權不存在。原審為上訴人
    一部勝訴、一部敗訴之判決，即判決確認被上訴人就系爭本
    票於超過「新台幣（下同）29萬8000元及自民國109年11月3
    0日起至110年7月19日止，按週年利率百分之20計算之利息
    ，暨自110年7月20日起至清償日止，按週年利率百分之16計
    算之利息」之部分，對上訴人之本票債權不存在，另駁回上
    訴人其餘之訴。上訴人就其敗訴部分聲明不服，提起上訴，
    上訴理由略以：兩造共簽立4份買賣契約，其中2份為被上訴
    人向上訴人購買貨品、另2份為上訴人以分期付款方式向被
    上訴人購買貨品，被上訴人向上訴人購買貨品之2份買賣契
    約價金合計126萬元，但被上訴人僅給付上訴人63萬多元，
    並未付清買賣價金，經上訴人以存證信函催後，被上訴人仍
    不給付，已構成違約，上訴人得沒收被上訴人已付價款並追
    回貨品，因上訴人追回貨品，兩造間分期付款買賣契約無貨
    物履約而未生效，分期付款買賣契約所附系爭本票無效等語
    ，並上訴聲明：㈠原判決關於駁回上訴人後開第㈡項之訴部分
    廢棄。㈡確認被上訴人持有之系爭本票於「29萬8000元及自1
    09年11月30日起至110年7月19日止按週年利率百分之20計算
    之利息，暨自110年7月20日起至清償日止，按週年利率百分
    之16計算之利息」部分對上訴人之本票債權不存在。被上訴
    人則答辯聲明：上訴駁回（被上訴人就其敗訴部分未聲明不
    服，該部分未繫屬本院，非本院審理範圍）。
參、本院之判斷：
  一、上訴人因有資金需求，兩造先後簽訂如下買賣契約書：
　　  ㈠108年3月18日兩造簽立買賣契約書，約定上訴人將其所
        有之紅磚94,020塊、水泥635包、GU超黏黏著劑400包、
        GU一般黏著劑700包（下稱舊案標的物）以60萬元（含
        稅63萬元）出賣予被上訴人（下稱舊案買賣契約），兩
        造並於同日簽立買賣契約書，約定由上訴人以70萬8000
        元向被上訴人買受舊案標的物，買賣價金則由上訴人分
        24期給付，前12期每期給付3萬元、後12期每期給付2萬
        9000元（下稱舊案分期契約）。
　　  ㈡109年3月27日兩造簽訂買賣契約書，約定上訴人將其所
        有之紅磚94,020塊、水泥635包、GU超黏黏著劑400包、
        GU一般黏著劑700包（下稱新案標的物）以60萬元（含
        稅63萬元）出賣予被上訴人（下稱新案買賣契約），兩
        造並於同日簽立買賣契約書，約定由上訴人以70萬8000
        元向被上訴人買受新案買賣標的物，買賣價金則由原告
        自109年3月21日起至111年3月31日止分24期給付，前12
        期每期給付3萬元、後12期每期給付2萬9000元（下稱新
        案分期契約）。
　　　兩造所簽訂之上開舊案買賣及分期契約、新案買賣及分期
      契約，性質上屬融資性分期付款買賣契約，並未違背法令
      ，亦無悖於公序良俗，應屬有效，業經原判決說明甚詳（
      見原判決第7頁）。
　二、上訴人雖主張舊案買賣契約與新案買賣契約合計之買賣價
      金（含稅）共126萬元，被上訴人迄未付清買賣價金云云
      。然查：
　　㈠依舊案買賣契約之約定，被上訴人應給付上訴人之價金加
      計5％營業稅後固為63萬元（見原審卷第125頁、本院卷第6
      3-69頁）。惟依兩造於同日簽訂之舊案分期契約之約定，
      上訴人除應分期給付被上訴人買賣價金70萬8000元外，另
      需給付被上訴人手續費1萬2000元（未稅，含稅為1萬2600
      元）、銷項稅金3萬5400元，且依舊案分期契約所附履約
      保證金協議書之約定，上訴人另需提供保證金20萬元作為
      履約之擔保，有舊案分期契約在卷可按（見原審卷第127-
      133頁、本院卷第71-75頁）。則被上訴人應給付上訴人舊
      案買賣契約之價金63萬元，經扣除上訴人依舊案分期契約
      應給付被上訴人之前揭手續費、銷項稅金及應提供之履約
      保證金後，被上訴人應給付上訴人舊案買賣契約之買賣價
      金即為38萬2000元（計算式：630,000－12,600－35,400－20
      0,000＝382,000），而被上訴人業已將該38萬2000元撥付
      上訴人，為上訴人所不爭執之事實（見原審卷第264-265
      頁），是被上訴人業已付清舊案買賣契約之買賣價金，應
      屬無疑。
　　㈡次依新案買賣契約之約定，被上訴人應給付上訴人之價金
      加計5％營業稅後為63萬元（見原審卷第95-101頁、本院卷
      第89-91頁）；依新案分期契約之約定，上訴人除應分期
      給付被上訴人買賣價金70萬8000元外，另需給付被上訴人
      手續費1萬2000元（未稅，含稅為1萬2600元）、銷項稅金
      3萬5400元，並應依新案分期契約所附履約保證金協議書
      之約定，提供保證金20萬元作為履約之擔保，有新案分期
      契約在卷可按（見原審卷第103-105、111頁、本院卷第97
      -103頁）。又於109年3月27日兩造簽訂新案買賣及分期契
      約時，上訴人僅依舊案分期契約清償被上訴人12期、每期
      3萬元之分期款合計36萬元，為上訴人自認之事實（見原
      審卷第264頁），依此計算，於兩造簽訂新案買賣及分期
      契約時，上訴人尚積欠舊案分期契約約定之分期款為34萬
      8000元（計算式：708,000－360,000＝348,000）。另被上
      訴人基於上訴人已依舊案分期契約履約12期，乃依舊案分
      期契約所附履約保證金協議書之約定，於109年3月20日退
      還上訴人履約保證金10萬元，亦為上訴人所不爭執，且有
      匯款紀錄附卷可參（見本院卷第81頁）。準此，於兩造簽
      訂新案買賣及分期契約時，兩造就舊案分期契約之履約狀
      況為：上訴人尚欠被上訴人分期款34萬8000元未清償，被
      上訴人則尚持有上訴人所提供之履約保證金10萬元，經相
      互抵充後，上訴人尚欠被上訴人舊案分期契約之分期款為
      24萬8000元。而因當時舊案分期契約尚有12期約定之付款
      期限尚未屆至，經被上訴人扣除期前利息後，建議以由上
      訴人清償23萬2091元終止舊案分期契約，被上訴人並依此
      與新案買賣及分期契約之前開約定，計算被上訴人依新案
      買賣契約應給付上訴人之買賣價金為：新案買賣契約買賣
      價金63萬元扣除新案分期契約上訴人應給付之手續費1萬2
      600元、銷項稅金3萬5400元、履約保證金20萬元及舊案分
      期契約未清償款23萬2091元後之餘額，即14萬9909元（計
      算式：630,000－12,600－35,400－200,000－232,091＝149,90
      9），被上訴人就上開計算過程並製作有配合建議書提供
      上訴人確認，有經上訴人簽章之配合建議書在卷可按（見
      原審卷第195頁、本院卷第85-87頁），則被上訴人抗辯其
      依新案買賣契約應給付上訴人之金額為14萬9909元，即屬
      可採。而上訴人復不爭執被上訴人已依新案買賣契約撥款
      14萬9909元予上訴人之事實（見原審卷第118頁），則被
      上訴人已付訖新案買賣契約應付之價金，亦堪認定。從而
      ，上訴人主張被上訴人未付清新案買賣契約之買賣價金，
      洵無可採。
　三、基上，被上訴人業已付清舊案買賣契約及新案買賣契約之
      買賣價金，而上訴人自認就新案分期契約僅給付7期、每
      期3萬元之分期款合計21萬元（見原審卷第71頁），再扣
      除履約保證金20萬元後，上訴人尚欠被上訴人新案分期契
      約之分期款29萬8000元（計算式：708,000－210,000－200,
      000＝298,000），故系爭本票票據權利於29萬8000元本息
      範圍內存在，亦據原判決說明甚詳（見原判決第8-9頁）
      。從而，原判決確認被上訴人持有之系爭本票於「29萬80
      00元及自109年11月30日起至110年7月19日止按週年利率
      百分之20計算之利息，暨自110年7月20日起至清償日止，
      按週年利率百分之16計算之利息」部分對上訴人之本票債
      權存在，核其認事、用法尚屬適法允當，於法並無不合。
      上訴意旨指摘原審判決此部分不當，求予廢棄改判，為無
      理由，應駁回其上訴。
  四、本件事證已臻明確，兩造其餘攻擊、防禦方法及所提證據
      ，經審酌均於判決結果無影響，爰不予逐一論駁，併此敘
      明。　　　
肆、據上論結，本件上訴為無理由，依民事訴訟法第436條之1第
    3項、第449條第1項、第78條，判決如主文。
中　　華　　民　　國　　111 　年　　10　　月　　14　　日
                  民事第二庭    審判長法　官　呂麗玉
　　　　　　　　　                    法  官  李悌愷
　　　　　　　　　                    法  官  江奇峰
正本係依原本製作。
不得上訴。
　　　　　　　　　　　　　　　　　　　　　　　　　　　
中　　華　　民　　國　　111 　年　　10　　月　　14　　日
                                      書記官   巫偉凱
附表：【幣值單位：新臺幣】
編號 票面金額 發票人 發票日(民國) 到期日(民國) 1 708,000元 三才工程有限公司、林周斯帖、何國珍、林益興 109年3月27日 109年11月30日